臺灣臺中地方法院民事判決　九十四年度保險小上字第二號
　　上　訴　人　臺灣人壽保險股份有限公司
　　法定代理人　甲○○
　　訴訟代理人　乙○○
　　被　上訴人　丙○○
右當事人間請求給付保險金事件，上訴人對於中華民國九十三年十二月二十九日本院
臺中簡易庭九十三年度中保險小字第六號第一審小額民事判決提起上訴，本院判決如
左：
    主      文
原判決關於命上訴人給付超過新台幣壹萬肆仟肆佰元部分，及該部分假執行之宣告，
暨除確定部分外訴訟費用之裁判均廢棄。
右開廢棄部分，被上訴人在第一審之訴及其假執行之聲請均駁回。
第一審訴訟費用（除確定部分外）新台幣陸佰元、及第二審訴訟費用新台幣壹仟伍佰
元由被上訴人負擔。
    事實及理由
壹、被上訴人起訴主張：其於民國（下同）七十七年九月十五日向上訴人投保終身防
    癌健康保險一單位，保單號碼為終字第００二九一九號，經上訴人承保在案。嗣
    因被上訴人於九十二年四月十日經醫院診斷罹患大腸癌，隨即於九十二年四月十
    七日至上訴人所指定之特約醫院即中山醫學大學附設醫院門診入院，並於同年月
    二十三日接受右側大腸腫瘤切除手術，惟進行下列醫療程序時，上訴人卻拒絕給
    付保險金：九十二年五月六日至上開醫院門診複檢外科處理換藥，上訴人應給
    付門診醫療保險金新臺幣（下同）一千二百元。九十二年五月二十九日至九十
    三年四月七日至上開醫院門診接受化學性注射藥物治療，共計十八次門診，每次
    門診醫療保險金為一千二百元，上訴人共應給付保險金二萬一千六百元。九十
    三年七月時七日至上開醫院進行右側人工血管移除手術，上訴人應給付外科手術
    保險金一萬二千元。九十三年七月二十三日至上開醫院複檢外科處理換藥，上
    訴人應給付門診醫療保險金一千二百元。故合計上訴人應給付被上訴人保險金共
    三萬六千元，迭經催討，卻未獲上訴人理賠給付，爰依保險契約請求上訴人給付
    前開金額。
貳、上訴人則以：一、對於被上訴人所請求之上開第、、項合計一萬四千四百
    元保險金，上訴人認諾願意給付。二、然系爭保險契約第十三條約定「被保險人
    符合第四條第一項約定，經診斷罹患癌症，並在本公司特約醫院住院治療，出院
    後三百六十五日內以正常且合理之門診醫療方式接受注射性化學治療、放射線治
    療及其他必要之外科處理，本公司按投保單位給付門診醫療保險金」，故被保險
    人必須罹患癌症，並以治療癌症為目的，以「門診」方式接受治療，上訴人始負
    給付「癌症門診醫療保險金」之責。而上開第項即被上訴人主張其自九十二年
    五月二十九日至九十三年四月七日間共計十八次至醫院接受門診化療部分，依被
    上訴人所提出診斷書之記載，係「門診入院」，且經上訴人函詢上開醫院調閱病
    例摘要，亦記載「住院均為做化療」，則與系爭保險契約約定上訴人應給付保險
    金之情形不符，況對於上開十八次住院部分上訴人業已依約給付全日住院醫療保
    險金，被上訴人既非以門診方式接受化療，不符系爭保險契約之約定，上訴人自
    無給付保險金之義務等語，資為抗辯。
參、本件原審對於被上訴人之請求，判決被上訴人全部勝訴，並依職權宣告假執行。
    上訴人一部聲明不服（即對於上開第、、項合計一萬四千四百元保險金並
    未聲明不服，僅對上開第項二萬一千六百元保險金部分聲明不服），求為廢棄
    命上訴人給付超過一萬四千四百元部分及該部分假執行之宣告，並就廢棄部分，
    駁回被上訴人在第一審之訴；被上訴人則求為判決駁回上訴。
肆、上訴意旨略以：一、系爭保險契約約定上訴人給付範圍，包括住院醫療給付、外
    科手術給付、門診醫療給付及因癌身故給付，而系爭門診醫療給付部分係規定於
    系爭保險契約第十三條，依該條約定，被保險人即被上訴人須於出院後以門診醫
    療方式接受注射性化學治療、放射線治療或其他必要之外科處理，保險人即上訴
    人始負給付保險金之義務，並非任何醫療行為、期間，均付給付義務。二、就上
    訴人提起上訴部分之前開金額，被上訴人並非以門診方式接受注射性化學治療，
    此有附於原審卷之中山醫學大學附設醫院病例摘要可證，且上訴人已就被上訴人
    住院部分給付住院醫療保險金在案，上訴人依約自無庸再給付前開二萬一千六百
    元保險金與被上訴人。三、按解釋契約，固須探求當事人立約時之真意，不能拘
    泥於契約文字，但契約文字業已表示當事人之真意，無須別事探求者，即不得反
    捨契約文字而更為曲解，最高法院十七年度上自第一一一八號判例可供參照。則
    原審判決以：上開保險條款約定「以正常且合理之門診醫療方式接受注射性化學
    治療」，並未限定理賠之範圍是「在門診接受注射性化學治療」，亦未排除「經
    醫師門診後住院接受注射性化學治療」，而判令上訴人給付前開二萬一千六百元
    保險金，有違論理法則，其解釋契約顯有違背法令之情事，爰提起本件上訴，請
    求廢棄前開部分之判決等語。
伍、按小額程序之第二審判決，經兩造同意者，得不經言詞辯論為之，民事訴訟法第
    四百三十六條之二十九第一款定有明文。查本件兩造均到庭陳明同意本院不經言
    詞辯論而為判決，有本院九十四年四月七日準備程序筆錄一份在卷可憑，則本件
    自得不經言詞辯論，而逕為判決，合先敘明。
陸、次按對於小額程序之第一審裁判之上訴，非以其違背法令為理由，不得為之；又
    上訴狀內應記載上訴理由，表明(一)原判決所違背之法令及其具體內容，(二)依訴訟
    資料可認為原判決有違背法令之具體事實，民事訴訟法第四百三十六條之二十四
    第二項、第四百三十六條之二十五分別定有明文。又所謂判決違背法令，乃指判
    決不適用法規或適用不當，亦為同法第四百六十八條所明定，此亦為小額事件之
    上訴程序所準用（民事訴訟法第四百三十六條之三十二第二項參照）。另按解釋
    契約固屬事實審法院之職權，惟其解釋如違背法令或有悖於論理法則或經驗法則
    ，自非不得以其解釋為不當，援為上訴第三審之理由（最高法院八十三年度台上
    字第二一一八號判例參照），並為小額事件之上訴程序所準用。再按解釋契約，
    固須探求當事人立約時之真意，不能拘泥於契約之文字，但契約文字業已表示當
    事人真意，無須別事探求者，即不得反捨契約文字而更為曲解（最高法院十七年
    度上字第一一一八號判例參照）。查系爭保險契約關於住院醫療保險金之給付，
    於第十一條第一項約定：「被保險人符合第四條第一項約定經診斷罹患癌症，並
    在本公司特約醫院住院治療者，本公司在其住院期間每天按投保單位給付住院醫
    療保險金，每投保單位新台幣三千元。其住院日數不受限制，直至本契約保險責
    任終了時為止」；關於門診醫療保險金之給付，則於第十三條約定：「被保險人
    符合第四條第一項約定經診斷罹患癌症，並在本公司特約醫院住院治療，出院後
    三百六十五日內以正常且合理之門診醫療方式接受注射性化學治療，放射線治療
    及其他必要之外科處理，本公司按投保單位給付門診醫療保險金，每投保單位每
    次新台幣一千二百元：：：」；另於第二十一條約定受益人請領保險金給付時，
    應檢送醫院所開住院治療證明書、外科手術證明書、門診醫療證明書及門診醫療
    項目明細表等文件，此有系爭保險契約書附於原審卷可憑。則系爭保險契約業將
    住院醫療保險金與門診醫療保險金之給付要件分列，契約文字業已表明當事人之
    真意，自無須別事探求，即不得反捨系爭保險契約文字而另為解釋，應可認定。
    次查被上訴人於九十二年五月二十九日至九十三年四月七日止，曾至中山醫學大
    學附設醫院接受注射性化學治療共十八次，然此均為住院做化學治療，有中山醫
    學大學附設醫院保險公司專用病例摘要附於原審卷可憑，且被上訴人亦自認其療
    程一次須三日，須住院才可做（見原審卷九十三年十二月二十日言詞辯論筆錄）
    ，則被上訴人所接受前開注射性化學治療十八次，均係住院治療，而非門診時治
    療，亦可認定。且上訴人已就被上訴人住院部分給付住院醫療保險金，亦為兩造
    所不爭，上訴人依系爭保險契約之前開約定，自無再給付系爭二萬一千六百元保
    險金與被上訴人之義務。乃原審判決反於系爭保險契約文字而另為前開解釋，核
    與前開最高法院十七年度上字第一一一八號判例所揭示之意旨不符，則原審判決
    前開對契約之解釋，顯有違背法令或論理法則之違背法令之處。
柒、綜上所述，上訴人前開抗辯，自屬可信；被上訴人前開主張，則不足採。且按因
    原告敗訴之判決，並不生依職權宣告假執行之問題，既經原告聲明願供擔保聲請
    宣告假執行，自應駁回其假執行之聲請（司法院八十三年三月十四日（８３）廳
    民一字第一０四二五號函參照）。從而，被上訴人本於系爭保險契約之法律關係
    ，請求上訴人給付前開二萬一千六百元為無理由，不應淮許，其就該部分所為假
    執行之聲請亦失所附麗，應併予駁回。原審就此部分判命上訴人給付，並依職權
    為假執行之宣告，尚有未洽。上訴意旨指摘原判決此部分不當，求予廢棄改判，
    為有理由。爰由本院將原判決此部分予以廢棄改判，如主文第二項所示。
捌、本件訴訟費用額，為第一審被上訴人裁判費一千元，其中被上訴人敗訴部分為其
    全部請求金額之十分之六即六百元；第二審上訴人支出之裁判費一千五百元，共
    計二千一百元，應由被上訴人負擔，爰確定如主文第三項所示。
玖、據上論結，本件上訴為有理由，依民事訴訟法第四百三十六條之三十二第一項、
    第二項、第四百五十條、第四百三十六條之十九、第七十八條，判決如主文。
中　　　華　　　民　　　國　　  九十四　　年　　四　　  月　　二十九　　日
                                臺灣臺中地方法院民事第三庭
                                    審判長法　官　張瑞蘭
                                    　　　法　官　洪堯讚
                                    　　　法　官　陳卿和
不得上訴。
中　　　華　　　民　　　國　　九十四　　年　　　四　　　月　　二十九    日
　　　　　　　　　　　　　　　　　　　法院書記官　紀俊源
